【裁判字號】    97,交聲,807
【裁判日期】    970527
【裁判案由】    聲明異議
【裁判全文】
臺灣臺中地方法院交通事件裁定         97年度交聲字第807號
原處分機關  交通部公路總局臺中區監理所
異  議  人  甲○○
即受處分人
上列異議人即受處分人因違反道路交通管理處罰條例案件，對於
交通部公路總局臺中區監理所民國九十七年二月二十一日所為之
裁決（中監違字第裁六○─Ｇ八Ｈ○○三九三八號違反道路交通
管理事件裁決書），聲明異議，本院裁定如下：
    主    文
異議駁回。
    理    由
一、原處分機關略以：異議人即受處分人甲○○（以下稱受處分
    人）於民國（下同）九十六年十二月十八日上午十時二十七
    分許，駕駛車牌號碼1282-SE號自小客貨車，途經臺中市○
    ○路、大業路口處，因「限速五十公里、經測速時速六十九
    公里，超速十九公里未滿二十公里」違規，經臺中市警察局
    交通隊直屬分隊員警依違反道路交通管理處罰條例第四十條
    逕行舉發並製作中市警交字第Ｇ八Ｈ○○三九三八號舉發違
    反道路交通管理事件通知單。受處分人於指定應到案日期前
    逕向警方提出申訴，業由舉發單位於九十七年一月三十一日
    以中市警交字第0970008110號函復略以「經本局重新檢視採
    證相片，並無誤判之情事，故本案違規屬實，仍請依法接受
    裁處．．．，該感應線圈測速照相設備均經原製造國電力及
    環境度量衡部門檢驗認可．．．亦經法院公證處認證．．．
    」，受處分人仍不服，嗣經原處分機關於九十七年二月二十
    一日中監違字第裁六○─Ｇ八Ｈ○○三九三八號裁決書，以
    「汽車駕駛人行車速度，超過規定之最高時速未滿二十公里
    」之違規事實，裁處受處分人違反道路交通管理處罰條例第
    四十條規定，處罰鍰新臺幣（下同）一千六百元，並依道路
    交通管理處罰條例第六十三條記違規點數一點，逾期則依裁
    決書處罰主文規定裁處，於法並無不合等語。
二、受處分人則以：依臺中市警察局舉發之違反道路交通管理事
    件通知單記載違規地點係臺中市○○路、大業路口，其測速
    設施係屬感應式線圈測速照相設備，由臺中市警察局九十七
    年一月三十一日中市警交字第0970008110號書函證實。惟感
    應式線圈測速設備，因無國家檢驗標準，故未經國家檢測機
    關（經濟部標準檢驗局）檢查合格，以不合法之檢測設備執
    行公權力，其測速準確性受質疑，且警政署已宣佈暫停以感
    應式線圈測速設備取締超速。既然測速設備有爭議，且執行
    機關暫停取締，故已開立違反道路交通管理事件通知單之案
    件，亦不應再執行裁罰，況伊當時並無感覺有超速違規，為
    此聲明異議云云。
三、按汽車駕駛人，行車速度，超過規定之最高時速，處新臺幣
    一千二百元以上二千四百元以下罰鍰；又汽車駕駛人有道路
    交通管理處罰條例第四十條之情形者，除依原條款處罰鍰外
    ，並予記違規點數一點，道路交通管理處罰條例第四十條、
    第六十三條第一項第一款分別定有明文。次按違反道路交通
    管理處罰條例第四十條事件，汽車駕駛人行車速度，超過規
    定之最高時速未滿二十公里，期限內繳納罰鍰或到案聽候裁
    決者，處新臺幣一千六百元罰鍰，違反道路交通管理事件統
    一裁罰基準及處理細則第二條第二項亦有明文。
四、經查：
  (一)本件受處分人於上開時間，駕駛上開自小客貨車，途經臺中
    市○○路、大業路口處，因「限速五十公里、經測速時速六
    十九公里，超速十九公里未滿二十公里」違規，經臺中市警
    察局交通隊直屬分隊員警以中市警交字第Ｇ八Ｈ○○三九三
    八號舉發違反道路交通管理事件通知單逕行舉發，受處分人
    於期限內到案申訴，經原處分機關向原舉發機關函查，原舉
    發機關即臺中市警察局函復以：「本案經檢視採證相片，並
    查證執勤員警略以：確係行駛第二車道之該車（1282-SE號
    ）超速違規無誤，而該路段限速五十公里，該車行經該時、
    地經科學儀器測照時速達六十九公里，超速十九公里，經照
    相採證後，始依法予以逕行舉發，且經本局重新檢視採證相
    片，並無誤判之情事，故本案違規屬實，仍請依法接受裁處
    。依據道路交通安全規則第九十三條之規定：行車速度，依
    速限標誌或標線之規定，無標誌或標線者，時速不得超過五
    十公里。且違規地點前方亦設置「超速行駛照相開罰」之標
    誌，自應遵照上述規定行駛。另查該違規地點係屬感應線圈
    測速照相，其拍攝原理係以車輛通過各車道地面線圈時計算
    而得，不致受其車輛影響；如速度未超過設定速限則儀器不
    會感應拍照。次查台端所訴情節，依據內政部警政署九十七
    年一月二十一日警署交字第0970022428號函略以：感應線圈
    測速照相設備均經原製造國（瑞士、荷蘭等）電力及環境度
    量衡部門檢驗認可，其式樣認可證書除經外交部駐外機構驗
    證屬實外，亦經法院公證處認證，因此各法院對於該認證資
    料，咸認其準確性應屬可信，且依法院案例裁定見解，並無
    具體事證顯示感應線圈測速儀所取測得數據有失真之情事。
    」等語，原處分機關遂於九十七年二月二十一日以中監違字
    第裁六○─Ｇ八Ｈ○○三九三八號裁決書，以受處分人「汽
    車駕駛人行車速度，超過規定之最高時速未滿二十公里」之
    違規事實，依道路交通管理處罰條例第四十條規定，處罰鍰
    一千六百元，並依道路交通管理處罰條例第六十三條記違規
    點數一點，逾期則依裁決書處罰主文規定裁處等情，此有臺
    中市警察局九十七年一月七日中市警交字第Ｇ八Ｈ○○三九
    三八號舉發違反道路交通管理事件通知單、臺中縣警察局九
    十七年一月三十一日中市警交字第0970008110號書函、臺中
    區監理所中監違字第裁六○─Ｇ八Ｈ○○三九三八號違反道
    路交通管理事件裁決書影本各一紙及採證相片二張附卷可稽
    。參以依卷附上開採證相片二張所示，其上已詳列違規日期
    、時間、地點、行車速度、行駛車道別及路段行車速限之數
    據，違規與否自可依照片上數據加以判讀觀之，足見受處分
    人所有車牌號碼1282-SE號自小客貨車於九十六年十二月十
    八日上午十時二十七分在該處行駛第二車道時，遭感應線圈
    測得行車速度時速為六十九公里，逾該路段速限五十公里上
    限，其確有行車速度超過最高時速之違規情事無訛。
  (二)本件台中市○○路與大業路口之感應式線圈測速照相設備，
    係臺中市警察局於八十七年所採購，因經濟部標準檢驗局尚
    無檢驗感應式線圈測速之設備，致無法檢定，惟採購及使用
    該項設備，均要求必須有生產國製造廠或其他檢驗單位準確
    性認證之證明文件，以確保其準確性。本案因經濟部標準檢
    驗局迄今尚無標準檢驗程序及機制，故無相關檢驗合格證明
    書，僅有得標廠商所附原廠國荷蘭量測局檢驗合格書經台北
    地方法院公證之譯本；且上開感應式線圈測速照相設備曾於
    九十五年三月二十七日、九十六年五月七日檢測維修等；又
    臺中市○○路與大業路口於九十六年十二月十八日所有超速
    違規案件共計六十七件（按當日往來該路口之車輛應不計其
    數），亦有臺中市警察局九十七年四月七日中市警交字第09
    70025274號函附原廠國荷蘭量測局檢驗合格書經台北地方法
    院公證之譯本一份、上開設備近二年相關保養記錄資料一份
    、臺中市警察局九十七年四月二十五日中市警交字第097003
    0421號函附九十六年十二月十八日所有超速違規案件資料清
    冊一份附卷可考。顯見上開感應線圈測速照相設備既經出廠
    檢驗合格，近二年並有相關保養記錄，該儀器之運作功能當
    屬正常，則本件逕行舉發之事實，既係經科學儀器以上述方
    法嚴格採證，是受處分人駕駛上開自小客貨車被該自動測速
    儀器測出之超速事實，應無發生錯誤之可能。原處分機關據
    此認定受處分人違反上開路段行車速限五十公里，自無違誤
    。尚難以內政部警政署於九十七年一月十七日以警署交字第
    0970021265號通報：有關各警察機關所設置之感應式線圈測
    速設備，除闖紅燈違規照相照常使用外，其執行測速取締違
    規工作，自即起暫停使用，俟檢定、檢校等管理機制建立後
    ，再行研議使用等情，即遽予推定本件受處分人所有上開自
    小客貨車於上開時地，經上開感應線圈測速設備測速時確有
    失真，而應予免罰之情事。此外，受處分人復未能提出任何
    足以對此一違規事證產生合理懷疑之證據，本院經查亦無任
    何證據足資證明受處分人所辯為可採，是受處分人所為之前
    開辯解，自不足採。
  (三)從而，原處分機關據以援引道路交通管理處罰條例第四十條
    、第六十三條第一項第一款，裁處受處分人罰鍰一千六百元
    ，並記違規點數一點，核無違誤。受處分人之異議為無理由
    ，應予駁回。
五、據上論斷，應依道路交通管理處罰條例第八十七條第二項，
    道路交通案件處理辦法第十九條規定，裁定如主文。
中    華    民    國    97    年    5     月    27    日
                  刑事第一庭    法  官  朱光國
上正本證明與原本無異。
如不服本裁定，應於送達後五日內，向本院提出抗告狀。
                                書記官  張孝妃
中    華    民    國    97    年    5     月    27    日


司法院資訊處製作；財團法人民間司法改革基金會備份。
